【裁判字號】    89,訴緝,2
【裁判日期】    890829
【裁判案由】    偽造文書等
【裁判全文】
台灣苗栗地方法院刑事判決                            八十九年度訴緝字第二號
    公  訴  人  臺灣苗栗地方法院檢察署檢察官
    被      告  甲○○
右列被告因偽造文書等案件，經檢察官提起公訴（八十七年度偵字第二０四二號），
本院判決如左：
    主  文
甲○○連續偽造署押，足以生損害於公眾及他人，累犯，處有期徒刑伍月，如易科罰
金以佰元折算壹日，偽造如附表編號第壹、貳號所示之署押均沒收。又意圖為自己
不法之所有，而侵占遺失物，處罰金壹仟元，如易服勞役以參佰元折算壹日。
    事  實
一、甲○○（原名劉麗卿）前於民國八十三年間因犯偽造文書及竊盜罪，分別為台灣
    高等法院判處有期徒刑四月，如易科罰金以三百元折算一日（偽文）、台灣士林
    地方法院判處有期徒刑六月（竊盜）、台灣台北地方法院判處有期徒刑八月（偽
    文），以上數罪經台灣高等法院於八十四年間，定執行刑為應執行有期徒刑一年
    三月確定，於八十五年二月二十八日縮刑期滿執行完畢。不知警惕，於八十六年
    八、九月間某日，在高雄縣岡山鎮某公園，發現林惠玲遺失之身分證，竟意圖為
    自己不法之所有，並基於侵占遺失物之犯意（當時非出於供嗣後冒用之動機），
    予以侵占入己。同年十一月十五日，甲○○搭乘張寶鳳（業經本院以八十七年度
    訴字第二五一號判決有罪確定）駕駛之Ｌ七─六二五六號自用小客車，途經國道
    中山高速公路南下一０一公里處，因細故與統聯客運股份有限公司司機曾進福（
    台灣新竹地方法院審理中）發生衝突，曾進福乃將張寶鳳所駕駛之自用小客車攔
    下，並毆打甲○○成傷。甲○○因另案通緝中，為免通緝犯身分為警識破，乃基
    於偽造署押之概括犯意，於同日中午十二時三十分許，在內政部警政署國道公路
    警察局第二警察隊警員訊問時，冒張寶鳳名義應訊，在警訊筆錄被談話人簽名處
    偽造張寶鳳之簽名，並在警訊筆錄按捺其指印，用以表明為張寶鳳之指印（詳如
    附表編號壹所示），足以生損害於警方偵查之正確性及張寶鳳。嗣警員欲以証人
    之身分對張寶鳳製作筆錄，甲○○乃將前開林惠玲之身分證，交予張寶鳳行使，
    教唆張寶鳳以林惠玲名義應訊，並偽造林惠玲之署押於警訊筆錄。張寶鳳即依其
    教唆內容，冒用林惠玲名義應訊，在警訊筆錄被談話人簽名處偽造林惠玲之簽名
    ，並在警訊筆錄按捺其指印，用以表明為林惠玲之署押（詳如附表編號貳所示）
    ，足以生損害於警方偵查之正確性及林惠玲。嗣張寶鳳於八十七年三月六日，向
    台灣新竹地方法院檢察署檢察官自首上開犯行，並願接受裁判。檢察官方知悉甲
    ○○之上開犯行。
二、案經台灣新竹地方法院檢察署檢察官簽分偵案，嗣呈請台灣高等法院檢察署檢察
    長令移台灣苗栗地方法院檢察署檢察官偵查起訴。
    理      由
一、訊據被告甲○○對前揭事實供承不諱，核與張寶鳳在警、偵訊及本院訊問時指訴
    之情節相符，並有內政部警政署國道公路警察局第二警察隊八十七年五月二十日
    公警國二刑字第０五三二二號函所附之八十六年十一月十五日張寶鳳、林惠玲偵
    訊筆錄在卷可憑，足見被告之自白確與事實相符。本件事證明確，被告犯行洵堪
    認定。
二、核被告甲○○侵占林惠玲遺失之身分証，所為係犯刑法第三百三十七條之侵占遺
    失物罪。另其在警員訊問時，冒張寶鳳名義應訊，在警訊筆錄被談話人簽名處偽
    造張寶鳳之簽名，並在警訊筆錄捺其指印，用以表明為張寶鳳之指印，足生損害
    於警方偵查之正確性及張寶鳳，暨其教唆張寶鳳以林惠玲名義應訊，並偽造林惠
    玲之署押於警訊筆錄。張寶鳳即依其其教唆內容，冒用林惠玲名義應訊，在警訊
    筆錄被談話人簽名處偽造林惠玲之簽名，並在警訊筆錄捺其指印，用以表明為林
    惠玲之署押，足生損害於警方偵查之正確性及林惠玲，所為係分別犯刑法第二百
    十七條第一項之偽造署押罪及同條項偽造署押之教唆罪。被告教唆張寶鳳以林惠
    玲名義應訊，並偽造林惠玲之署押於警訊筆錄。張寶鳳即依其教唆內容，偽造林
    惠玲之署押，應論以刑法第二十九條第一項之教唆犯。被告偽造張寶鳳署押，復
    教唆張寶鳳偽造林惠玲署押，先後二次犯行，時間緊接，觸犯構成要件相同之罪
    名，且被告係基於概括犯意所為，為連續犯（最高法院六十七年六月十三日、二
    十日第六暨第七次刑事庭總會決議參照），依刑法第五十六條之規定以情節較重
    之其偽造張寶鳳署押一罪論並加重其刑。被告所犯上開偽造署押罪及侵占遺失物
    罪間，犯意個別，行為互殊，犯罪構成要件亦異，為數罪，應予以分論併罰。查
    被告前於八十三年間因犯偽造文書罪及竊盜罪，分別為台灣高等法院判處有期徒
    刑四月，如易科罰金以三百元折算一日（偽文）、台灣士林地方法院判處有期徒
    刑六月（竊盜）、台灣台北地方法院判處有期徒刑八月（偽文），以上數罪經台
    灣高等法院於八十四年間，定執行刑為應執行有期徒刑一年三月確定，於八十五
    年二月二十八日縮刑期滿執行完畢，有臺灣苗栗地方法院檢察署刑案資料查註紀
    錄表及台灣高等法院被告全國前案紀錄表附卷可按，其在有期徒刑之執行完畢後
    五年以內，再犯有期徒刑以上之偽造署押罪，為累犯，應依刑法第四十七條之規
    定加重其刑。爰審酌被告甲○○因恐為警查覺其係通緝犯始冒名應訊偽造署押及
    教唆他人偽造署押，及本件犯罪之手段、所生危害暨犯後坦承犯行，態度尚稱良
    好等一切情狀，分別量處如主文所示之刑，並就有期徒刑部分諭知易科罰金之折
    算標準，罰金部分諭知易服勞役之折算標準，所宣告之有期徒刑及罰金併執行之
    。被告在警訊筆錄上所捺之指印（七枚），該指印非張寶鳳所捺，自屬偽造，且
    被告之指印乃用以表明為張寶鳳之指印，有使人誤信其為張寶鳳真正指印之虞，
    與被告所偽簽之張寶鳳（一枚），均屬偽造之署押。又依共同犯罪行為應由共犯
    各負全部責任之理論，在正犯之判決中已諭知沒收之物，在教唆犯及從犯之判決
    ，仍應宣告沒收（司法院七十三年七月二十四日【七三】廳刑一字第六四七號函
    參照）。而張寶鳳在警訊筆錄上所捺之指印（六枚），該指印非林惠玲所捺，亦
    屬偽造，且張寶鳳之指印乃用以表明為林惠玲之指印，有使人誤信其為林惠玲真
    正指印之虞，與張寶鳳偽簽之林惠玲（一枚），均屬偽造之署押。被告既係教唆
    犯，與上開其偽造之張寶鳳署押，均應依刑法第二百十九條之規定予以沒收。
三、本件公訴人認被告於八十七年四月十三日具狀向臺灣新竹地方法院檢察署陳述上
    開行為一事構成自首，並請依自首之規定予以減刑。惟所謂自首者，係指對於未
    發覺之罪自首而受裁判者而言，如案件已經發覺，之後投案陳述自己之犯罪事實
    ，則為自白，非自首。而所謂未發覺之罪，係指具有司法偵審職權之公務員不知
    有此犯罪事實，或雖知悉有此犯罪事實，但尚不知係何人所為者而言。查本案被
    告雖於八十七年四月十三日具狀向臺灣新竹地方法院檢察署表明自首，惟該署慎
    股檢察官於同年三月六日就八十七年度偵字第一四五九號張寶鳳自首案件開偵查
    庭時，張寶鳳已供稱被告甲○○當時因案通緝中，故冒用伊名、偽造伊之署押並
    教唆伊偽造林惠玲署押等語（見偵字第一四五九號卷第三、四頁）。足見該署檢
    察官已知悉被告冒名應訊偽造署押之事，故被告遲至同年四月十三日始具狀向臺
    灣新竹地方法院檢察署為自首之表示，自不構成自首，而係自白。公訴人認被告
    之上開行為構成自首，容有誤會。被告之行為既不符合自首要件，自無法依自首
    規定減輕其刑，附此敘明。
據上論斷，應依刑事訴訟法第二百九十九條第一項前段、刑法第五十六條、第二百十
七條第一項、第三百三十七條、第四十七條、第四十一條、第四十二條第二項、第二
百十九條、罰金罰鍰提高標條例第一條前段、第二條，判決如主文。
本案經檢察官黃智勇到庭執行職務。
中      華      民      國      八十九      年    八    月    二十九    日
                                臺灣苗栗地方法院刑事庭
                                    法  官  劉  興  浪
右正本證明與原本無異。
如不服本判決，應於判決送達後十日內向本院提出上訴狀（須附繕本），上訴於臺灣
高等法院臺中分院。
                                    書記官  陳  建  分
中      華      民      國      八十九      年    八    月    二十九    日
附表
編號
壹、內政部警政署國道公路警察局第二警察隊八十六年十一月十五日之偵訊筆錄上偽
    造之張寶鳳署押捌枚（含簽名壹枚及指印柒枚）。
貳、內政部警政署國道公路警察局第二警察隊八十六年十一月十五日之偵訊筆錄上偽
    造之林惠玲署押柒枚（含簽名壹枚及指印陸枚）。
附錄論罪法條
刑法第二百十七條第一項：偽造印章、印文或署押，足以生損害於公眾或他人者，處
                        三年以下有期徒刑。
刑法第三百三十七條：意圖為自己或第三人不法之所有，而侵占遺失物、漂流物或其
                    他離本人所持有之物者，處五百元以下罰金。


司法院資訊處製作；財團法人民間司法改革基金會備份。
